【裁判字號】    89,訴,556
【裁判日期】    900828
【裁判案由】    偽造文書等
【裁判全文】
臺灣士林地方法院刑事判決                          八十九年度訴字第五五六號
    公  訴  人  臺灣士林地方法院檢察署檢察官
    被      告  丙○○
                甲○○
右列被告因偽造文書等案件，經檢察官提起公訴（八十九年度偵字第二五四五號），
本院判決如左：
    主  文
丙○○連續行使偽造私文書，足以生損害於他人，累犯，處有期徒刑拾月。扣案經變
造「乙○○」機車駕駛執照上所換貼之「丙○○」照片壹紙、偽造如事實欄所載肆份
「和信ＯＮ  ＬＩＮＥ服務申請表」申請人簽章欄上偽簽「乙○○」之署押各壹枚（
共肆枚）、偽造如事實欄所載「臺灣大哥大股份有限公司行動電話服務申請書」之客
戶簽章欄、「同意書」之立同意書人欄、中華電信股份有限公司之行動電話申請書客
戶簽章欄上偽簽「丁○○」之署押各壹枚，均沒收；又連續攜帶兇器、毀越安全設備
竊盜，累犯，處有期徒刑壹年。應執行有期徒刑壹年捌月。扣案經變造「乙○○」機
車駕駛執照上所換貼之「丙○○」照片壹紙、偽造如事實欄所載肆份「和信ＯＮ  Ｌ
ＩＮＥ服務申請表」申請人簽章欄上偽簽「乙○○」之署押各壹枚（共肆枚）、偽造
如事實欄所載「臺灣大哥大股份有限公司行動電話服務申請書」之客戶簽章欄、「同
意書」之立同意書人欄、中華電信股份有限公司之行動電話申請書客戶簽章欄上偽簽
「丁○○」之署押各壹枚，均沒收。
甲○○共同竊盜，未遂，累犯，處有期刑肆月，如易科罰金，以參佰元折算壹日。
        事  實
一、丙○○曾於民國（下同）八十四年間因傷害案件，經本院判處有期徒刑七月，丙○○不服上訴臺灣高等法院後駁回上訴確定，入監執行，於八十四年九月三日執
    行完畢，又於八十七年間因搶奪案件，經台灣板橋地方法院判處有期徒刑七月確
    定，因未到案執行而遭通緝在案，詎其為掩飾身分，基於意圖為自己不法所有之
    概括犯意，先於八十八年七月間某日在台北縣汐止市某處，拾獲乙○○所遺失之
    機車駕駛執照一枚，侵占入己，並另基於偽造文書及意圖為自己不法利益之概括
    犯意，於八十八年七月二十六日、同年八月二十六日持上開拾獲之證件，至台北
    縣汐止縣汐止市○○○路一一八號、台北市○○路○段四三五號一樓之通訊行，
    連續偽以乙○○名義填載「和信ＯＮ  ＬＩＮＥ服務申請表」私文書二份，並於
    該申請表之申請人簽章欄上偽造乙○○署押各一枚，持向和信電訊股份有限公司
    （下稱和信電訊公司）申請0000000000、00000000000支
    行動電話門號，使不知情之和信電訊公司承辦人員陷於誤而據以核准申請，足以
    生損害於乙○○及和信電訊公司，丙○○撥打上開二支行動電話，共詐得約新台
    幣（下同）四萬餘元免付通訊費用之不法利益；丙○○又於八十八年十月間某日
    ，在台北縣汐止市○○○路某處，將其所有之照片一張與上開拾獲之乙○○機車
    駕駛執照一枚，併交予具有共同變造特種文書犯意聯絡自稱「王俊發」之不詳年
    籍成年男子，由「王俊發」將該照片換貼於乙○○所遺失之上開機車駕照上加以
    變造，再交由丙○○對外使用，丙○○即承上開意圖為自己不法利益及行使偽造
    文書之概括犯意，於同年十一月八日至台北縣汐止市○○路七號之通訊行，持前
    開經變造之乙○○機車駕駛執照，冒用乙○○名義接續填載「和信ＯＮ  ＬＩＮ
    Ｅ服務申請表」私文書二份，向和信電訊公司申請使用0000000000、
    0000000000等二支行動電話門號，使不知情之和信電訊公司承辦人員
    陷於誤而據以核准申請，足以生損害於乙○○及和信電訊公司，丙○○取得上開
    二支行動電話門號後，尚未及使用，即因和信電訊公司寄函向乙○○查證，始未
    得逞。丙○○又承上開意圖為自己不法之所有之概括犯意，於八十九年一月間某
    日，在台北市文山區某處之便利商店影印機上，拾得丁○○所遺失之國民身分證
    乙枚，連續將之侵占入己，且承上開行使偽造文書及意圖為自己不法利益之概括
    犯意，於同年一月十八日至台北市○○路○段三十四號之通訊行，冒用丁○○之
    名義，向台灣大哥大股份有限公司（下稱台灣大哥大公司）申請0000000
    000號行動電話門號，填載「臺灣大哥大股份有限公司行動電話服務申請書」
    、「同意書」等私文書，並於其上之客戶簽章欄、立同意書欄人上接續偽簽丁○○之署押，致臺灣大哥大公司承辦人員陷於錯誤而提供該線電話供其對外使用，
    足以生損害於丁○○及臺灣大哥大公司；丙○○復承上開概括犯意，於同年一月
    二十四日冒用丁○○名義，與「台北縣中和市員山里員山新村公寓大廈管理委員
    會」之其他成員向中華電信股份有限公司（下稱中華電信公司）申請  0000
    000000號行動電話門號，並利用不知情之承辦人員代為填載行動電話申請
    書及於客戶簽章欄上偽簽丁○○之署押，致使上開中華電信公司承人員陷於錯誤
    而提供該線電話供其對外使用，足以生損害於丁○○及中華電信公司，使丙○○
    前後共取得上開二支行動電話免付通話費之通信服務，相當於新台幣（下同）二
    萬三千八百零七元之不法利益。
二、丙○○另意圖自己不法之所有，並基於概括之犯意，於八十九年一月初某日及同
    年一月中旬某日下午，在台北縣汐止市○○○路三十七巷旁之某工地內，趁該工
    地大門未上鎖之際，連續二次侵入竊取該工地內之螺絲起子二支及油壓剪、活動
    板手各一支等物。再於同年二月七日下午三時許，至戊○○所居住位於台北縣汐
    止市○○街五七巷二十二號旁之鐵皮屋，打開未上鎖之後門，侵入該有人居住之
    鐵皮屋內（侵入住宅部分未據告訴），並隨手撿拾屋內足供兇器使用之剪刀一支
    ，破壞與該鐵皮屋旁連之貨櫃屋鐵窗安全設備後，爬入貨櫃屋內竊取屋主戊○○
    所有之金戒子二只、金項鍊、金手鍊及金腳鍊各二條等物。丙○○順利得手後食
    髓知味，旋打電話通知甲○○（曾於八十一年間因違反藥事藥商管理法案件，經
    本院判處有期徒刑一年四月，緩刑四年，緩刑期間付保護管束確定，後撤銷緩刑
    入監執行，於八十四年十二月十二日縮短刑期執行完畢）前往行竊，甲○○於當
    日下午三時三十分許依約前往，渠二人即基於共同犯意之聯絡及行為分擔，從後
    門侵入該鐵皮屋內（侵入住宅部分未據告訴），並由丙○○進入貨櫃屋內後，打
    開貨櫃屋大門讓甲○○進入，二人入內觀察正擬著手竊取財物時，適為戊○○返
    家撞見，丙○○、甲○○見狀乃即駕車逃逸，而未得逞。迨至八十九年二月二十
    四日，在台北縣汐止市○○路○段三十三號前及同號四樓等處，經警循線查獲甲○○、丙○○，並在丙○○身上起獲上開乙○○、丁○○之證件，並於丙○○父
    親有之車號ＦＲ─９２４０號機車內起獲上開竊得之螺絲起子、油壓剪、活動板
    手等物，而悉上情，而丙○○前開竊得戊○○之金飾等物，則已供己典當花用殆
    盡。
三、案經台北縣警察局汐止分局報告台灣士林地方法院檢察署檢察官偵查起訴。
        理  由
一、訊據被告丙○○，對於右揭犯罪事實，均坦承不諱，並經被害人乙○○、丁○○
    、戊○○於警訊中、戊○○於本院審理中指訴證件遺失、被竊等被害情節甚詳，
    復有經變造之乙○○機車駕駛執照、丁○○之國民身分證各一枚、油壓剪一支、
    螺絲起子二支、扳手一支等物扣案可證，另有和信公司函一份、「和信ＯＮＬＩ
    ＮＥ服務申請書」四份、臺灣大哥大公司函、「臺灣大哥大股份有限公司行動電
    話服務申請書」、「同意書」、中華電信公司板橋營運處查詢電話通話紀錄函復
    單、電腦查詢報表、行動電話申請書、和信電訊公司函各一份、電信費帳單三份
    、扣案物品清單一份附卷可稽，足徵被告之自白與事實相符，本案事證明確，被
    告丙○○之犯行洵堪認定。
二、訊據被告甲○○，固坦承於右開時、地與被告丙○○共同至戊○○上址鐵皮屋內
    ，嗣屋主回來即逃走之事實，惟矢口否認涉有竊盜犯行，辯稱：之前是丙○○打
    電話問伊是否要機油或機車零件，伊答應後就依約前往，到了鐵皮屋時丙○○說
    這鐵皮屋是他「親戚」的，他打開鐵皮屋的後門讓伊進去，進去後他叫伊要什麼
    機油自己拿，約二分鐘後就有人進來，丙○○叫伊趕快跑，二人就跑離現場，是
    跑離現場時丙○○才告訴伊是去偷東西，之前伊並不知道要去偷竊云云。經查：
    被告丙○○與被告甲○○共同至上址行竊時，雖未告知是偷竊，然亦未告知該貨
    櫃屋是其朋友或親戚所有等情，業據共同被告丙○○於本院調查中供述明確（見
    本院九十年七月十八日訊問筆錄），此徵以被告甲○○於偵查中係稱丙○○告知
    該貨櫃屋是其「朋友」的等語（見偵查卷第五十頁），與其在本院調查中供稱丙○○告知該貨櫃屋是其「親戚」的不同，可見其辯解之不實。且被告丙○○又供
    稱：雖然一開始沒有告訴甲○○是要偷的，但到了貨櫃屋（應是指鐵皮屋）伊帶
    他走後門，他當時應該明白伊的意思，當時渠二人是共乘他的汽車到貨櫃屋（應
    是指鐵皮屋），渠等是從貨櫃屋（應是指鐵皮屋）門前開過去，把車停在距離貨
    櫃屋（應是指鐵皮屋）前十公尺的地方，伊當時帶他走貨櫃屋（應是指鐵皮屋）
    後門，伊跟他說裡面沒有人，伊帶他去拿一些機油，伊雖然沒有明白跟他說要偷
    ，但是一般人在這種情況下，應該知道這就是要去偷東西，因為渠二人是走後門
    ，伊還有告訴他裡面沒有人，當時他看伊走後門時，好像有猶豫一下，但告訴他
    裡面沒有人時，他就跟著進去了等語（見同上筆錄），加以被告甲○○自承看被
    告丙○○從鐵皮屋後面進入，有感到奇怪；因為裡面沒有人所以感到奇怪（見本
    院九十年三月二十日訊問筆錄），可見被告丙○○雖未明白告知此係「偷竊」，
    然依常理被告甲○○亦應明係行竊無訛，況其又自承：機油放在鐵皮屋內，一進
    去就看到等語（見本院九十年八月七日審理筆錄），然其卻又隨被告丙○○進入
    貨櫃屋內，足見被告甲○○辯稱不知竊盜，顯與有違常情，不足採信，本案事證
    明確，被告甲○○之犯行亦洵堪認定。
三、核被告丙○○拾獲乙○○、丁○○遺失證件並侵占入己之所為，係犯刑法第三百
    三十七條之侵占遺失物罪；被告丙○○變造乙○○駕駛執照並持以行使之所為，
    係犯刑法第二百十六條、第二百十二條之行使變造特種文書罪；被告丙○○冒用
    乙○○、丁○○名義，填寫「台灣大哥大股份有限公司行動電話服務申請書」、
    「同意書」、「和信ＯＮ  ＬＩＮＥ服務申請表」、「中華電信行動電話申請書
    」私文書並持以行使之所為，係犯刑法第二百十六條、第二百十條之行使偽造私
    文書罪，其偽造乙○○、丁○○之署押為偽造私文書之部分行為，其偽造私文書
    （變造特種文書）之低度行為為行使偽造私文書（行使變造特種文書）之高度行
    為所吸收，均不另論罪，其冒名丁○○名義向中華電信公司申請0000000
    000號行動電話門號時，利用不知情之承辦人員代為填載行動電話申請書並於
    客戶簽章欄上偽造丁○○之署押之所為，係偽造文書罪之間接正犯；其冒名乙○○、丁○○名義向和信電訊公司、台灣大哥大公司、中華電信公司申請行動電話
    號碼，使該公司承辦人員陷於錯誤據以核發，以此詐得免付電信費用不法利益之
    所為，係犯刑法第三百三十九條第二項之詐欺得利罪，其中向和信電訊公司申請
    使用0000000000、0000000000等二支行動電話門號，尚未
    及使用即被乙○○查證而未得逞，係犯同法第三百三十九條第三項、第二項之詐
    欺得利未遂罪（公訴人起訴事實有論及未遂部分，然起訴法條無論及未遂犯，容
    有未洽）。被告冒用乙○○名義，同時、同地接續填載「和信ＯＮ  ＬＩＮＥ服
    務申請表」私文書二份並偽簽其署押，向和信電訊公司申請使用0000000
    000、0000000000等二支行動電話門號，及冒用丁○○之名義，向
    台灣大哥大公司申請0000000000號行動電話門號，同時、同地接續填
    載「臺灣大哥大股份有限公司行動電話服務申請書」、「同意書」等私文書並偽
    簽其署押，係單一行為之接續犯。又被告丙○○竊取上開工地螺絲起子等物之所
    為，係犯刑法第三百二十條第一項之竊盜罪（此部分起訴事實有論及，然漏列此
    部分之起訴法條），其持足供兇器使用之剪刀一支，破壞貨櫃屋鐵窗之安全設備
    後侵入行竊之所為，係犯同法第三百二十一條第二款、第三款之攜帶兇器、毀越
    安全設備之加重竊盜罪（公訴人僅論及同法第三百二十一條第三款之攜帶兇器加
    重竊盜罪，尚有未洽），其與被告張秋男共同行竊未得逞即被查獲之所為，係犯
    同法第三百二十條第三項、第一項之竊盜未遂罪（此部分起訴事實有論及，然亦
    漏列此部分之起訴法條）。核被告甲○○之所為，係犯刑第三百二十條第三項、
    第一項之竊盜未遂罪。被告丙○○對於變造乙○○駕駛執照部分，與成年人「王
    俊發」間，及被告丙○○、甲○○二人對於侵入戊○○貨櫃屋之上開竊盜犯行間
    ，互有犯意聯絡及行為分擔，應分別論以共同正犯，被告二人已進入戊○○鐵皮
    屋、貨櫃屋內著手行竊，尚未及得手即被查獲，為未遂犯，應依既遂犯之規定減
    輕其刑。被告丙○○二次侵占遺失物、數次行使偽造私文書、數次詐欺得利及詐
    欺得利未遂、普通竊盜既遂、未遂及加重竊盜之犯行，分別時間緊接，犯罪構成
    要件相同，顯係基於概括犯意反覆為之，應分別論以連續侵占遺失物、連續行使
    偽造私文書、連續詐欺得利既遂、加重竊盜一罪，並加重其刑。被告丙○○所犯
    上開連續侵占遺失物、行使變造特種文書、連續行使偽造私文書、連續詐欺得利
    既遂罪四罪間，具有方法、結果之牽連關係，為牽連犯，應從一重論以連續行使
    偽造私文書罪處斷。被告丙○○所犯上開連續行使偽造私文書罪與連續加重竊盜
    罪間，犯意各別、行為殊異，應予分論併罰。被告丙○○於起訴書所載以外之犯
    罪事實，雖未據起訴，惟此部分與前開經起訴論罪科刑之部分具有裁判上一罪之
    關係，已如前述，為起訴效力所及，本院自得併予審理。查被告丙○○曾於八十
    四年間因傷害案件，經本院判處有期徒刑七月，丙○○不服上訴臺灣高等法院駁
    回上訴確定，入監執行，於八十四年九月三日執行完畢，被告甲○○曾於八十一
    年間因違反藥事藥商管理法案件，經本院判處有期徒刑一年四月，緩刑四年，緩
    刑期間付保護管束確定，後撤銷緩刑入監執行，於八十四年十二月十二日縮短刑
    期執行完畢，有臺灣士林地方法院檢察署刑案資枓查註紀錄表、臺灣高等法院被
    告全國前案紀錄表各二份在卷可稽，渠二人前曾受有期徒刑之執行完畢，五年以
    內再犯有期徒刑以上之本罪，為累犯，均應依刑法第四十七條規定加重其刑，被
    告丙○○遞加重之（另一加重原因為連續犯），被告甲○○則先加（累犯）後減
    （未遂犯）之。爰審酌被告二人之素行不佳，被告丙○○本次多件犯行，本應予
    以嚴懲，然念其犯後均坦承犯行，態度良好，尚有悔意，被告甲○○則矢口否認
    犯行，未見悔意及被害人所受損失等一切情狀，分別量處如主文所示之刑，被告
    丙○○部分定執行刑。查按刑法第四十一條業於九十年一月十日公布修正，並於
    同年一月十二日生效，該條第一項規定：「犯最重本刑為五年以下有期刑以下之
    刑之罪，而受六個月以下有期徒刑或拘役之宣告，因身體、教育、職業、家庭之
    關係或其他正當事由，執行顯有困難者，得以一元以上三元以下折算一日，易科
    罰金。但確因不執行所宣告之刑，難收矯正之效，或難以維持法秩序者，不在此
    限。」，本件被告甲○○所犯為最重本刑五年以下之罪，法律變更後對其較有利
    ，應依刑法第二條第一項前段規定，適用裁判時之刑法第四十一條第一項前段規
    定，諭知易科罰金之折算標準。
四、扣案經變造之乙○○駕駛執照一枚，非被告丙○○所有之物，然其上換貼丙○○
    照片一張，係被告丙○○所有，且供其犯罪所用之物，應依刑法第三十八條第一
    項第二款規定，宣告沒收；被告丙○○偽以乙○○名義填載如事實欄所載四份「
    和信ＯＮ  ＬＩＮＥ服務申請表」（每份均含偽造乙○○之署押各一枚），冒用
    丁○○名義，填載如事實欄所載之「臺灣大哥大股份有限公司行動電話服務申請
    書」、「同意書」、中華電信公司之行動電話申請書（每份均含偽造丁○○之署
    押各一枚），該等私文書均已交由各該電信公司，非被告丙○○所有，然其上偽
    造之乙○○署押共四枚、偽造丁○○之署押共三枚，應依刑法第二百十九條規定
    併予宣告沒收。被告丙○○行竊戊○○鐵皮屋所用之剪刀一支，係隨手撿拾該鐵
    皮屋內之物，非其所有，爰不併予沒收，附此敘明。
依刑事訴訟法第二百九十九條第一項前段，刑法第二條第一項前段、第二十八條、第
五十六條、第二百十六條、第二百十條、第二百十二條、第三百三十七條、第三百三
十九條第二項、第三百二十條第三項、第一項、第三百二十一條第二款、第三款、第
五十五條、第五十一條第五款、第四十七條、第二十六條前段、第四十一條第一項前
段、第三十八條第一項第二款、第二百十九條，罰金罰鍰提高標準條例第一條前段、
第二條，判決如主文。
案經檢察官張嘉芬到庭執行職務。
中      華      民      國      九十      年      八    月    二十八    日
                          臺灣士林地方法院刑事第四庭
                                      法  官  楊    迺    伶
右正本證明與原本無異。
如不服本判決，應於判決送達後十日內，向本院提出上訴狀。
                                          書記官
中      華      民      國      九十      年              月            日
附錄論罪科刑法條：刑法第二百十六條、第二百十條、第三百二十條、第三百二十一
條


司法院資訊處製作；財團法人民間司法改革基金會備份。
